【裁判字號】    98,訴,351
【裁判日期】    980320
【裁判案由】    違反藥事法等
【裁判全文】
臺灣臺北地方法院刑事判決               98年度訴字第351號
公  訴  人  臺灣臺北地方法院檢察署檢察官
被      告  丙○○
            乙○○
上二人共同
選任辯護人  許永昌律師
被      告  甲○○
選任辯護人  高瑩律師
上列被告等因違反藥事法等案件，經檢察官提起公訴（97年度偵
字第8236號、第8237號、第14054號 ），因被告等於準備程序中
均為有罪之陳述，經本院裁定以簡式審判程序審理，本院判決如
下：
    主  文
丙○○共同犯藥事法第八十三條第一項之販賣偽藥罪，處有期徒
刑壹年。緩刑參年，並應向檢察官指定之公益團體支付新台幣貳
拾萬元。緩刑期間付保護管束。
乙○○共同犯藥事法第八十三條第一項之販賣偽藥罪，處有期徒
刑壹年貳月。
甲○○共同犯藥事法第八十三條第一項之販賣偽藥罪，處有期徒
刑壹年參月。又犯化粧品衛生管理條例第二十七條第一項之非法
製造化粧品罪，處有期徒刑參月。應執行有期徒刑壹年肆月。緩
刑肆年，並應向檢察官指定之公益團體支付新台幣捌拾萬元。緩
刑期間付保護管束。
    事  實
一、乙○○係佳妙國際股份有限公司（原設臺中縣大里市○○路
    ○ 段56之1號；後遷至臺中市○○路685號；下稱佳妙公司）
    之負責人，丙○○則在佳妙公司負責產品之研發、量產及採
    購業務，而甲○○則為倍嘉企業有限公司（設臺北市○○區
    ○○街66號9 樓，下稱倍嘉公司）之負責人。倍嘉公司未領
    有工廠登記證，依法不得製造化粧品，且Clindamyci Hydro
    chloride抗生素非屬行政院衛生署公告之含藥化粧品基準成
    分，行政院衛生署亦未曾核准相同品名、成分之藥物許可證
    。而乙○○、丙○○2 人為達成甲○○所要求需研發有快速
    除痘、消腫療效之美容產品，自民國94年起與甲○○3 人犯
    意聯絡，在其為倍嘉公司所調製之面胞水內加入上開抗生素
    Clindamyci Hydrochloride，以每公斤新臺幣（下同）6050
    元之代價販售予甲○○。甲○○於94年迄97月1 月間，購得
    上開面皰水後，復向智祥貿易股份有限公司購買植物油，並
    在臺北市○○區○○街66號10樓之住處內，雇用不知情之印
    尼籍幫傭，以1比1之比例將上述面皰水及植物油混合後，再
    分裝成小瓶，製成「艾克妮植物萃取精華」（原名艾克妮植
    物血清精華）及「艾克妮青春調理霜」出售，而「艾克妮植
    物萃取精華」售價為：容量10ml每瓶700元、7ml(3瓶裝) 每
    份1400元、50ml每瓶2800元，「艾克妮青春調理霜」售價為
    容量15ml及18ml每瓶1200元、50ml每瓶2800元。嗣經行政院
    衛生署監控誇大不實或宣稱療效之市售產品，抽購倍嘉公司
    所販售之「艾克妮植物血清精華」經送驗後，始悉上情。
二、案經臺灣臺北地方法院檢察署檢察官簽分及法務部調查局臺
    北市調查處移送偵查後起訴。
    理  由
一、訊據被告丙○○、乙○○、甲○○均已坦承犯行而為認罪之
    陳述，且對於共同被告彼此之陳述亦不爭執，復與證人嚴秀
    梅、林維祥、巫美齡、謝香君之證言相符，並有面皰水配方
    、行政院衛生署96年12月26日衛署藥字第0960342702號函、
    97年3 月21日衛署藥字第0970011774號、行政院衛生署藥物
    食品檢驗局97年5 月28日藥檢壹字第0970009461號函、臺北
    市政府衛生局97年2月18日北市衛藥食字第09731182800號函
    所附之檢驗報告、佳妙公司應收帳款對帳單等在卷可稽，事
    證明確，被告犯行足堪認定。
二、核被告丙○○、乙○○、甲○○所為，係犯藥事法第83條第
    1 項之販賣偽藥罪；被告甲○○另犯化粧品衛生管理條例第
    27條第1項、第15條第1 項之非法製造化粧品罪。又被告3人
    所犯之販賣偽藥罪、被告甲○○所犯非法製造化粧品罪，該
    2罪性質均屬營業犯，得將多數行為視為1罪論處，而非以數
    罪處斷。而被告3 人間，就上開販賣偽藥罪，有犯意聯絡、
    行為分擔，應依刑法第28條共同正犯之規定論處。另被告甲○○所犯共同販賣偽藥罪、非法製造化粧品罪間，犯意個別
    、行為互異，應依數罪併罰分論並處罪刑後再定其應執行之
    刑。爰審酌被告等之生活情形、家庭狀況、犯罪後坦承犯行
    、各人犯罪情節，以及本案所販賣之偽藥僅係外用而非內服
    、造成社會危害之程度等一切情狀，分別量處如主文所示之
    刑；並就被告甲○○定其應執行之刑。末查，被告丙○○、
    甲○○2 人前未曾因故意犯罪受有期徒刑以上刑之宣告，有
    臺灣高等法院被告前案紀錄表在卷可稽，其僅因一時失慮，
    偶罹刑典，本院信被告丙○○、甲○○2 人經此論罪科刑之
    教訓，應知所警惕而無再犯之虞，所宣告之刑以暫不執行為
    適當，爰依刑法第74條第1項第1款之規定，宣告被告丙○○
    緩刑3年、被告甲○○緩刑4年；另依同法第74條第2項第8款
    規定，命被告丙○○應向檢察官指定之公益團體支付20萬元
    、被告甲○○應向檢察官指定之公益團體支付80萬元，以啟
    自新，兼收預防其再度犯罪之效；並依刑法第93條第1項第2
    款規定同時諭知被告於緩刑期間付保護管束。倘被告丙○○
    、甲○○2 人違反上開應行負擔之事項且情節重大者，足認
    原宣告之緩刑難收其預期效果，而有執行刑罰之必要者，得
    撤銷其宣告，附此敘明。
據上論斷，應依刑事訴訟法第273條之1第1項、第299條第1 項前
段，藥事法第83條第1項，化粧品衛生管理條例第27條第1項、第
15條第1項，刑法第11條前段、第28條、第51條第5款、第74條第
1項第1款、第2項第8款、第93條第1項第2款，判決如主文。
本案經檢察官盧姿如到庭執行職務。
中    華    民    國    98    年    3     月    20    日
                  刑事第四庭    法  官  呂政燁
以上正本證明與原本無異。
如不服本判決應於收受送達後10日內向本院提出上訴書狀，並應
敘述具體理由；其未敘述上訴理由者，應於上訴期間屆滿後20日
內向本院補提理由書（均須按他造當事人之人數附繕）「切勿逕
送上級法院」。
                                書記官  呂欣穎
中    華    民    國    98    年    3     月    20    日
附錄本案所犯法條全文：
藥事法第83條
明知為偽藥或禁藥，而販賣、供應、調劑、運送、寄藏、牙保、
轉讓或意圖販賣而陳列者，處7年以下有期徒刑，得併科新臺幣5
百萬元以下罰金。
犯前項之罪，因而致人於死者，處7 年以上有期徒刑，致重傷者
，處3年以上12年以下有期徒刑。
因過失犯第1項之罪者，處2年以下有期徒刑、拘役或科新臺幣30
萬元以下罰金。
第1項之未遂犯罰之。
化粧品衛生管理條例第15條
化粧品之製造，非經領有工廠登記證者，不得為之。
前項工廠之設廠標準，由中央工業主管機關會同中央衛生主管機
關定之。
化粧品衛生管理條例第27條
違反第7條第1項、第8條第1 項、第11條、第15條第1項、第16條
第1項、第17條第1項、第18條第1項、或第23條第1項禁止規定之
一者，處1 年以下有期徒刑、拘役或科或併科新台幣15萬元以下
罰金；其妨害衛生之物品沒收銷燬之。
違反第23條第1 項禁止規定情節重大或再次違反者，並得由各該
主管機關撤銷其有關營業或設廠之許可證照。
法人或非法人之工廠有第1 項情事者，除處罰其行為人外，並對
該法人或工廠之負責人處以該項之罰金。


司法院資訊處製作；財團法人民間司法改革基金會備份。
